最高法院刑事判決　　　　　　九十六年度台上字第七四九六號
上　訴　人　甲○○
　　　　　　乙○○
上列上訴人等因違反醫師法案件，不服台灣高等法院台南分院中
華民國九十六年四月二十四日第二審判決（九十五年度上訴字第
一一六０號；起訴案號：台灣嘉義地方法院檢察署九十四年度發
查偵字第九三號），提起上訴，本院判決如下：
    主  文
上訴駁回。
    理  由
按刑事訴訟法第三百七十七條規定：上訴於第三審法院，非以判
決違背法令為理由，不得為之。是提起第三審上訴，應以原判決
違背法令為理由，係屬法定要件。如果上訴理由狀並未依據卷內
訴訟資料具體指摘原判決不適用何種法則或如何適用不當，或所
指摘原判決違法情事，顯與法律規定得為第三審上訴理由之違法
情形不相適合時，均應認其上訴為違背法律上之程式，予以駁回
。原判決綜合全案卷證資料，本於事實審法院之推理作用，認定
上訴人甲○○、乙○○有其事實欄所載之犯行，因而維持第一審
均論甲○○、乙○○幫助未取得合法醫師資格，擅自執行醫療業
務罪，甲○○累犯，處有期徒刑陸月，乙○○處有期徒刑肆月，
並分別諭知易科罰金之折算標準之判決，駁回甲○○、乙○○在
第二審之上訴，已詳細說明其所憑之證據及認定之理由；對於甲
○○、乙○○所為之辯解，並已逐一敘明不可採之理由，俱有卷
存之證據資料可資覆按；從形式上觀察，原判決並無違背法令情
形。甲○○、乙○○之上訴意旨略稱：(一)、證人顏順益即威盛生
物科技股份有限公司（下稱威盛生技公司）董事長於第一審法院
證述：威盛生技公司嘉義地區負責人是蕭宏斌等語，其為威盛生
技公司之負責人，所證「嘉義地區之負責人為蕭宏斌」，應較受
僱為會計之證人蔡佳萱所證「甲○○、乙○○為威盛生技公司嘉
義教育中心實際負責人」之可信性、正確性為高，而上訴人究竟
是否為「威盛生技公司嘉義教育中心」之負責人，乃判斷上訴人
等應否構成醫師法第二十八條前段規定之幫助犯具有重要關聯。
乃原審法院卻未依職權傳訊顏順益、蔡佳萱及蕭宏斌三人到庭進
行交互詰問，探求事實真相，自有調查證據職責未盡之違法。(二)
、原判決犯罪事實欄僅認定廖如瓊、蔡佳萱二人有接受吳佳玲施
行脈衝光之醫療，然廖、蔡二人是否為上訴人所招攬之會員？渠
等二人選擇脈衝光醫療是否為上訴人所引介？又依廖如瓊在第一
審法院證稱：伊係負責在嘉義市○○街與民權路交岔口旁某大樓
臨時據點招攬會員等語，則上訴人對於廖、蔡二人接受脈衝光醫
療之行為，是否應負幫助犯之罪責，原判決在判決理由項下未說
明所憑之證據及理由，亦有判決理由不備之當然違背法令云云。
惟查：證據之取捨及證據證明力如何，均屬事實審法院得自由裁
量、判斷之職權，苟其此項裁量、判斷，並不悖乎通常一般之人
日常生活經驗之定則或論理法則，又於判決內論敘其何以作此判
斷之心證理由者，即不得任意指摘其為違法，據為提起第三審上
訴之合法理由。又刑事訴訟法所稱依法應於審判期日調查之證據
，係指與待證事實有重要關係，在客觀上顯有調查必要性之證據
而言，故其範圍並非漫無限制，必其證據與判斷待證事實之有無
，具有關聯性，得據以推翻原判決所確認之事實，而為不同之認
定，若僅係枝節性問題，或所證明之事項已臻明瞭，當事人聲請
調查之證據，僅在延滯訴訟，甚或就同一證據再度聲請調查，自
均欠缺其調查之必要性，原審未依聲請為無益之調查，亦無違法
之可言。甲○○、乙○○確係對外自稱林冠亨、陳盈利，且係以
多層次傳銷方式經營美容事業為營業內容之威盛生技公司之會員
兼行銷部門董事，行銷部門董事資格為招攬一百二十八名以上會
員，而每介紹一新會員入會及購買產品或服務，即可從中取得一
定金額之報酬，並有招攬會員及開拓市場之責等情，為甲○○、
乙○○所是認（見一審卷第一四七至一五三頁），證人即威盛生
技公司負責人顏順益於第一審九十五年七月十二日雖證稱：「（
在嘉義診所沒有成立之前，嘉義籌備處何人負責？）有一位蕭宏
斌先生負責，他是地區的幹部」、「（中興路的嘉義中心何人負
責？）剛開始是蕭宏斌與他家人處理」（見一審卷第七一頁）；
惟顏順益亦證稱：「（被告二人為何在那裡出入？）被告甲○○
是公司的執行長，執行長兼負責公司的業務，他是蕭宏斌的上線
」、「（被告甲○○作執行長到嘉義做甚麼？）他是負責全省各
中心的業務」、「（被告陳嘉麗到嘉義做甚麼？）全省都有他的
會員，所以全省他都要輔導」（見一審卷第七一頁），衡情甲○
○既為威盛生技公司執行長，負責全公司之業務進行與督導，並
為嘉義負責人蕭宏斌之上線，乙○○之業務輔導範圍亦及於嘉義
市，且嘉義市之脈衝光施打據點係乙○○委託證人廖如瓊在嘉義
市所尋找，業經廖如瓊證述在卷，乙○○亦未明確否認（見一審
卷第一三０、一三四頁），原判決就案內有關證據，本於調查所
得心證，認甲○○、乙○○二人，係位於高雄市三民區○○○路
五四八巷六號、負責人為顏順益之威盛生技公司之會員兼行銷部
門董事，負有招攬會員及開拓市場之責，又受該公司之指示，擔
任「威盛生技公司嘉義教育中心」實際負責人，綜理嘉義地區業
務拓展等情，已於理由內詳加說明憑以認定之依據及理由，此係
事實審法院採證認事之職權行使，難謂有違反證據法則，且該事
實已臻明瞭，要無再傳訊顏順益、蔡佳萱及蕭宏斌三人為無益調
查之必要，上訴意旨(一)仍執陳詞，否認擔任「威盛生技公司嘉義
教育中心」實際負責人，並徒憑己意，就原審採證認事之職權行
使，或為單純事實之爭執、或指摘原判決調查職責未盡，尚不足
為上訴第三審之適法理由。又刑法上之幫助犯，係指以幫助之意
思，對於正犯資以助力，使其犯罪易於達成而言，故如有幫助他
人犯罪之行為，且具備明知他人犯罪而予以幫助之故意，即成立
幫助犯。原判決以甲○○、乙○○協助威盛生技公司在嘉義市○
區○○路一八五號八樓建立威盛生技公司嘉義教育中心固定據點
，指派不具合格醫師資格之吳佳玲為廖如瓊、蔡佳萱等會員執行
施打脈衝光之醫療業務資以助力。嗣於九十四年四月六日下午二
時三十分許，為警當場查獲吳佳玲為會員蔡佳萱施打脈衝光，且
扣得如原判決附表一所示顧客諮詢表等物品，認甲○○、乙○○
二人有幫助吳佳玲違法執行施打脈衝光之醫療業務之行為，並參
以證人即受僱高雄威盛生技公司之辜春鐘醫師於第一審證稱：「
（九十四年四月初你在何處開業？）我在雲林麥寮永春診所擔任
醫師，四月二十八日才登記在嘉義開業」、「（脈衝光業務是否
都是你親自執行？）剛開始都是我自己作，後來因為我年紀大了
，手比較沒有力，都叫其他人作，我在旁邊看」、「（九十四年
四月二十八日登記開業之前，有無到嘉義的威盛診所？）有，到
過一次」、「（你何時去的？距離開業多久之前？）我忘記了，
可能是三月底、四月初的事情」、「（那次去威盛診所做什麼？
）我去診所看診所的設備、裝置，瞭解是做真的或做假的」、「
（你去那裡是何人招呼你？）是蔡佳萱」、「（你在那裡待多久
？）那天晚上很晚了，我只有在那裡待了幾分鐘」、「（有無看
過在場被告二人？）九十四年四月二十八日之前我沒見過，之後
我有看過，是在診所看到的」等語（見一審卷第九三、九五、九
六、九八、九九頁），則本件警方於九十四年四月六日「下午二
時三十分許」於嘉義市○區○○路一八五號八樓之「威盛生技公
司嘉義教育中心」當場查獲無合格醫師身分之該公司掛名「脈衝
師」護士吳佳玲為招攬之會員蔡佳萱施打脈衝光時，辜春鐘顯然
未在現場，此亦為吳佳玲自承在卷（見一審卷第三四頁背面），
吳佳玲該次施打脈衝光之醫療行為，即非在合格醫師之監督下進
行，甲○○、乙○○二人對於威盛生技公司嘉義教育中心於本件
查獲時間九十四年四月六日之前無合格醫師，而由非醫師之人從
事施打脈衝光，認其等於工作業務範圍內提供助力，主觀上應已
具備明知他人犯罪而予以幫助之故意。又甲○○既為威盛生技公
司執行長，負責全公司之業務進行與督導，並為嘉義負責人蕭宏
斌之上線，乙○○之業務輔導範圍亦及於嘉義市，而由非醫師之
人從事施打脈衝光之對象復為該公司招攬之客戶及會員，均在上
訴人等業務範圍內之監督與輔導行為，則施打脈衝光之消費者或
該公司之會員是否係上訴人等或其他會員所招攬之「下線」會員
，對於本件上訴人等幫助犯行之成立與否並無影響，原判決已在
理由內逐一論斷上訴人等之業務範圍及由非醫師之人從事施打脈
衝光之對象復為該公司招攬之客戶及會員，對於違反醫師法施打
脈衝光之醫療行為，客觀上提供助力，主觀上有幫助之故意，應
成立幫助犯綦詳，是不問廖如瓊、蔡佳萱二人是否上訴人等所招
攬之會員，然均在上訴人等業務監督與輔導行為範圍內，無礙其
等幫助罪責之認定。上訴意旨(二)徒為事實之爭執而指摘原判決認
事用法有所違誤且理由不備，亦不足為合法上訴第三審之理由。
至其餘上訴意旨，經核或係置原判決所為明白論斷於不顧，仍持
已為原判決指駁之陳詞再事爭辯；或就不影響判決本旨之枝節問
題，徒以自己之說詞，泛指其為違法，俱難認已符合首揭法定之
第三審上訴要件。其等上訴違背法律上之程式，均應予駁回。
據上論結，應依刑事訴訟法第三百九十五條前段，判決如主文。
中　　華　　民　　國　九十六　年　 十二 　月　二十六　日
                      最高法院刑事第十二庭
                          審判長法官  洪　文　章
                                法官  王　居　財
                                法官  郭　毓　洲
                                法官  黃　梅　月
                                法官  邱　同　印
      本件正本證明與原本無異
                                      書  記  官
中　　華　　民　　國　九十七　年　　一　　月　　二　　日
                                                      Ｑ
